【裁判字號】    97,台上,451
【裁判日期】    970125
【裁判案由】    違反毒品危害防制條例
【裁判全文】
最高法院刑事判決              九十七年度台上字第四五一號
上  訴  人  甲○○
選任辯護人  李慧千律師
上列上訴人因違反毒品危害防制條例案件，不服台灣高等法院台
南分院中華民國九十六年十一月二十八日第二審更審判決（九十
六年度上更(二)字第四一一號，起訴案號：台灣台南地方法院檢察
署九十五年度偵字第八二七０號），提起上訴，本院判決如下：
    主  文
上訴駁回。
    理  由
按刑事訴訟法第三百七十七條規定，上訴於第三審法院，非以判
決違背法令為理由，不得為之。是提起第三審上訴，應以原判決
違背法令為理由，係屬法定要件。如果上訴理由狀並未依據卷內
訴訟資料，具體指摘原判決不適用何種法則或如何適用不當，或
所指摘原判決違法情事，顯與法律規定得為第三審上訴理由之違
法情形，不相適合時，均應認其上訴為違背法律上之程式，予以
駁回。本件原判決撤銷第一審之科刑判決，改判依修正前刑法連
續犯之規定，論上訴人甲○○以連續販賣第二級毒品罪，處有期
徒刑柒年貳月，併為相關從刑之諭知。係依憑上訴人之部分自白
（坦承其於民國九十五年五月二日或三日晚間，以000000
0000號行動電話與楊子民聯繫後，前往台南縣永康市○○路
「長億城大樓」附近，將第二級毒品安非他命一小包交予楊子民
，並收受楊子民所交付之新台幣〈下同〉三百元。復於同年五月
十八日凌晨，因楊子民先以電話表示要購買三百元之安非他命，
二人相約在台南市○○路與文南二街巷口附近見面，尚未交付安
非他命即被警查獲，分別在其身上及租用之「喬麗賓館」七０六
室內，查獲內裝晶體物之塑膠袋共三包及其所有之行動電話一支
、分裝匙一支、分裝袋十七個、電子磅秤一台等情不諱），參酌
證人楊子民之證言（證述：其經朋友介紹，知道上訴人有販賣毒
品，其所吸用之毒品是向上訴人購買等語），卷附之扣押物品目
錄表、高雄醫學大學附設中和紀念醫院九十五年七月十三日高醫
附科字第０九五０００二二六六號函及所附檢驗報告書、台灣高
等法院全國前案紀錄表，暨扣案之安非他命三包（驗後淨重分別
為：０．０四公克、０．一一公克及０．０三公克）、行動電話
一支、分裝匙一支、分裝袋十七個、電子磅秤一台等證據資料，
而為論斷，已敘述其所憑之證據及得心證之理由。而以上訴人辯
稱：九十五年五月二日或三日那次，是因楊子民問他有無安非他
命，他才去買一千元之安非他命，並分一些給楊子民施用，後來
，楊子民問他身上有沒有錢，他說沒有，楊子民便拿三百元給他
供加油之用。至於五月十八日那次，是楊子民打電話給他說要買
三百元的安非他命，當時他想請楊子民載回家，所以就叫楊子民
先過來，他只是要給楊子民安非他命，並請楊子民載他回家，不
是要販賣等語，為飾卸之詞，不足採取，亦已依憑卷證資料，在
理由內詳加指駁。從形式上觀察，原判決並無違背法令之情形存
在。上訴意旨略稱：前開行動電話 SIM卡雖非上訴人所有，但依
毒品危害防制條例第十九條第一項之規定，仍應宣告沒收，原判
決未予宣告，於法有違。又上訴人於警詢中僅稱曾於九十五年五
月十五日二十時左右，向「阿明」購得安非他命，原判決認定上
訴人係九十五年五月前購得，伺機販售牟利，難謂適法。且吸毒
者常相互供應，原判決謂上訴人無正當職業，經濟狀況非佳，且
與楊子民才認識幾個月，無免費贈送安非他命予楊子民之可能，
所為之論斷，違背證據法則。且依楊子民之供述，僅能認定其有
購買安非他命之意願，並不能證明上訴人有販賣之意思，原判決
據此為不利上訴人之認定，同有未合等語。惟毒品危害防制條例
第十九條規定：犯第四條至第九條、第十二條、第十三條或第十
四條第一項、第二項之罪者，其供犯罪所用或因犯罪所得之財物
，均沒收之，如全部或一部不能沒收時，追徵其價額或以財產抵
償之。係採義務沒收主義，但上開法條與同法第十八條第一項所
指：查獲之第一、二級毒品及專供製造或施用第一、二級毒品之
器具，不問屬於犯人與否均予沒收之立法意旨不同，是關於此供
犯罪所用之物而應予沒收者，仍應回歸刑法第三十八條第三項之
規定，以屬於犯罪行為人所有者為限。原判決以前開行動電話SI
M 卡非上訴人所有，而未宣告沒收，於法並無不合。上訴意旨執
此指摘，自非合法之第三審上訴理由。又原判決就其如何綜合全
部證據資料，判斷上訴人有前揭犯行之心證理由，已闡述明晰；
對於上訴人否認犯罪之辯解，亦已詳加指駁，所為之論斷，核與
證據法則並無違背，要無適用法則不當及理由矛盾等違法情形。
上訴意旨憑持己見，對原審採證認事及證據證明力判斷之職權行
使，任意指摘，並就不影響判決本旨之枝節事項，任意指為違法
，難認已符合首揭法定之第三審上訴要件。其上訴違背法律上之
程式，應予駁回。
據上論結，應依刑事訴訟法第三百九十五條前段，判決如主文。
中    華    民    國  九十七  年    一    月  二十五  日
                      最高法院刑事第五庭
                          審判長法官  林  增  福
                                法官  張  清  埤
                                法官  蔡  國  在
                                法官  黃  梅  月
                                法官  邱  同  印
      本件正本證明與原本無異
                                      書  記  官
中    華    民    國  九十七  年    一    月   三十   日
                                                W


司法院資訊處製作；財團法人民間司法改革基金會備份。
